臺灣高等法院臺南分院刑事裁定　　　　　100年度抗字第160號
抗　告　人　王茂立
上列抗告人因聲明異議案件，不服臺灣臺南地方法院中華民國
100年3月29日裁定（100年度聲字第501號），提起抗告，本院裁
定如下：
    主  文
抗告駁回。
    理  由
一、本件抗告意旨略以：
  (一)抗告人酒後駕車遭警查獲後拉扯警員、踢踹警車車門等行為
    ，係因當時抗告人認警方執勤過當始有此等行為，況抗告人
    事後已自我反省及賠償被害人之損害，並獲得被害人之諒解
    ，顯見抗告人惡性並非重大且深感悔悟，並非原裁定法院所
    言變本加厲而挑戰公權力。
  (二)再者，抗告人係七年前曾犯公共危險罪，原裁定法院竟以嗣
    後變本加厲云云顯有失公允。
  (三)另原裁定認抗告人家中尚有子女，是抗告人若入獄執行，其
    父亦非頓時無人可照料。惟抗告人之子擔任職業軍人，長期
    待在部隊之中而無法經常返家；另抗告人之女擔任護士，須
    長時間於醫院協助醫護及輪值，該二人均無法隨侍抗告人之
    父身旁照護，而抗告人之父目前仍在醫院中治療，尚無法出
    院，故若抗告人入獄執行，抗告人之父即無人可照料，定當
    造成其生命危險。爰提起本件抗告，請求撤銷原判決云云。
二、抗告人聲明異議意旨略以：抗告人因犯本件妨害公務等罪，
    經原審法院判處有期徒刑6 月確定，並經向臺灣臺南地方法
    院檢察署（下稱臺南地檢署）檢察官聲請易科罰金及易服社
    會勞動而遭否准。惟抗告人前固犯公共危險罪，但此係89年
    、91年間之事，應無累犯之適用，即應符合易科罰金及易服
    社會勞動之規定。矧因臺南地檢署已讓伊簽署社會勞動參加
    社會勞動勤前說明會切結書，今又否准聲明人易服社會勞動
    ，顯然反覆，伊實無所適從。再者，伊父因罹患癌症，領有
    身心障礙手冊，需由伊照顧，且每週需由伊為其更換造口尿
    袋，及每月需由伊攙扶至醫院回診7、8次，另於今年3月 21
    日需動輸尿管鏡手術，若伊不得易科罰金及易服勞役，則伊
    父必頓失依靠，生活陷入困難，且伊亦多從事社會服務，態
    度良好，僅因一時失慮貪杯，致罹刑典，且妨害公務均已與
    值勤員警和解，今悔悟並付上悔過書，祈臺南地檢署檢察官
    能准予易科罰金及易服社會勞動，特依刑事訴訟法第484 條
    規定具狀聲明異議如上，請求依法撤銷臺南地檢署檢察官不
    准易科罰金及易服社會勞動之處分云云。
三、按民國94年2月2日修正公布，95年7月1日施行之刑法第41條
    第1 項規定：「犯最重本刑為五年以下有期徒刑以下之刑之
    罪，而受六個月以下有期徒刑或拘役之宣告者，得以新臺幣
    一千元、二千元或三千元折算一日，易科罰金。但確因不執
    行所宣告之刑，難收矯正之效或難以維持法秩序者，不在此
    限。」（該條項規定於98年12月30日修正為：「犯最重本刑
    為五年以下有期徒刑以下之刑之罪，而受六月以下有期徒刑
    或拘役之宣告者，得以新臺幣一千元、二千元或三千元折算
    一日，易科罰金。但易科罰金，難收矯正之效或難以維持法
    秩序者，不在此限。」）依其立法理由說明，個別受刑人如
    有不宜易科罰金之情形，在刑事執行程序中，檢察官得依該
    項但書規定，審酌受刑人是否具有「確因不執行所宣告之刑
    ，難收矯正之效，或難以維持法秩序」等事由決定之。是以
    ，檢察官對於得易科罰金案件之指揮執行，依具體個案，考
    量犯罪特性、情節及受刑人個人特殊事由等因素，如認受刑
    人確有因不執行所宣告之刑，難收矯正之效，或難以維持法
    秩序者，自得不准予易科罰金，此乃檢察官指揮執行時得依
    職權裁量之事項，倘其未濫用權限，自不得任意指摘為違法
    ，觀諸刑事訴訟法第457條第1項前段規定「執行裁判由為裁
    判法院之檢察官指揮之」自明。從而，有期徒刑或拘役得易
    科罰金之案件，法院所諭知者，僅易科罰金折算之標準，至
    於是否准予易科罰金，則賦予執行檢察官視個案具體情形裁
    量之權限；易言之，執行檢察官就受刑人是否確因易科罰金
    ，有難收矯正之效，或難以維持法秩序之情事，有判斷之權
    限，法院僅得審查檢察官為刑法第41條第1 項之裁量時，其
    判斷之程序有無違背法令、事實認定有無錯誤、其審認之事
    實與刑法第41條第1 項之裁量要件有無合理關連、有無逾越
    或超過法律規定之範圍等問題，除有必要時法院於裁定內同
    時諭知准予易科罰金（參司法院釋字第245 號解釋）外，原
    則上不宜自行代替檢察官判斷受刑人是否有上開情事，即僅
    於檢察官上開裁量權之行使，有前述未依法定程序進行裁量
    ，超越法律授權裁量範圍等情事，法院始有介入審查之必要
    （最高法院99年度台抗字第899 號判決意旨參照）。又現行
    刑法第41條第1 項有關得易科罰金之規定，亦已刪除「受刑
    人因身體、教育、職業、家庭等事由，執行顯有困難」之規
    定，亦即執行檢察官考量是否准受刑人易科罰金時，已不須
    考量受刑人是否因身體、教育、職業、家庭等事由致執行顯
    有困難，而僅須考量受刑人如不入監接受有期徒刑或拘役之
    執行，是否難收矯正之效，或難以維持法秩序，以作為其裁
    量是否准予易科罰金或易服社會勞動之依據。
四、查抗告人即受刑人王茂立因酒後駕車之公共危險罪、妨害公
    務罪、損壞公務員職務上掌管物品罪及恐嚇危害安全共4 罪
    罪，經原審法院於100年1月4日以99年度簡字第3166 號各判
    處有期徒刑3月，並定應執行刑為有期徒刑6月，於100年1月
    31日確定等情，有臺灣高等法院被告前案紀錄表及上開刑事
    簡易判決書各1 份附卷可稽。又檢察官於訊問後，因認抗告
    人王茂立所犯係酒駕三犯又妨害公務情節重大，有事實足認
    如不執行原宣告之刑，難收矯正之效，或難以維持法秩序之
    情形，因而駁回受刑人易科罰金及易服社會勞動之聲請等情
    ，亦有臺南地檢署100年3月15日南檢欽己100執1208字第151
    39號函在卷可稽，並據原審法院調取同署100年度執字第120
    8號執行卷核閱無誤。
五、又本件抗告人王茂立所犯上開妨害公務等4 罪，雖經原審法
    院各判處有期徒刑3月，並經定應執行刑為有期徒刑6月，如
    易科罰金，以新臺幣一千元折算一日確定，而屬短期自由刑
    ，已如前述。惟受刑人前於90年及91年間，即分別因酒後駕
    車之公共危險案件，經臺灣高雄地方法院於90年3月19 日及
    91年10月14日，分別以90年度雄交簡字第335號、91 年度交
    簡字第517號各判處拘役50日及有期徒刑2月確定，並分別於
    90年6月12日及92年2月24日易科罰金執行完畢等情，有臺灣
    高等法院被告前案紀錄表1 份在卷可考。抗告人王茂立於上
    開有期徒刑執行完畢後再犯本件妨害公務等案件，顯仍未記
    取前2 次偵、審及執行之教訓，置其本身及其他用路人之生
    命、身體及財產安全於不顧。況其於酒醉駕車遭警查獲後，
    拒不配合酒測，復藉酒意拉扯執行公務之警員致警員徐淑傑
    、吳國瑞分別受有右前臂鈍挫傷、右前臂及右小腿鈍挫傷等
    傷害。再於警車內以腳踹踢警用巡邏車右後車門毀損無法閉
    合。嗣經警管束於臺南市警察局第一分局東門派出所，復自
    行以頭撞破警局玻璃窗。警方予以壓制，更以「我絕對要讓
    你們這個分局死」、「幹你娘」、「幹」、「婊子」、「狗
    子」、「共產黨」、「雞歪」等言語，恫嚇或侮辱值勤員警
    等情，有原審法院上開簡易判決書可稽。依其上開犯罪情節
    而言，倘准予易科罰金或易服社會勞動方式，無異變相鼓勵
    酒醉駕車之犯罪者，得肆無忌憚，挑戰公權力；而執法者更
    無以維持社會安寧、安全之法秩序。檢察官審酌上開情事，
    認非予執行原宣告之刑，難收矯正之效，或有難以維持法秩
    序之情形，因而駁回受刑人王茂立易科罰金及易服社會勞動
    之聲請，其所依據之事實及所為之裁量，於法並無違誤。至
    抗告人王茂立嗣固與員警達成賠償和解並取得諒恕，原確定
    判決已於科刑時予以審酌，並因而為易科罰金折算標準之諭
    知。惟檢察官不准抗告人易科罰金或易服社會勞動之聲請，
    既未濫用或逾越裁量權，已如上述。揆之上開說明，檢察官
    考量前揭各情，認抗告人縱已與員警和解並獲宥恕，仍有法
    定「難收矯正之效，或有難以維持法秩序」等事由，因而不
    准抗告人易科罰金或易服社會勞動，乃其職權之行使，應尊
    重其判斷餘地，法院不應介入審查。自不得以原確定判決已
    同時諭知抗告人易科罰金之折算標準，即認檢察官應受原確
    定判決之拘束，而應照准受刑人易科罰金或易服社會勞動之
    聲請。抗告意旨指摘抗告人已賠償被害人損害，並獲被害人
    諒解，顯見抗告人惡性並非重大且深感悔悟云云；或指摘抗
    告人前所犯公共危險罪乃7年之前所為云云，指摘原裁定不
    當，尚難認有理由。
六、末查，本件抗告人既有符合刑法第41條第1 項但書或同條第
    4 項所定「難收矯正之效或難以維持法秩序」之情事，即應
    不准許易科罰金或易服社會勞動之聲請，至抗告人有無因身
    體、職業及家庭之關係或其他正當事由，執行顯有困難之情
    形，本非法律規定所應審酌事項。抗告意旨以其父親因病住
    院，須抗告人隨侍在側，倘入獄執行，其父即無人照料為由
    ，指摘原裁定不當云云，亦無理由。
七、綜上所述，原裁定認本件檢察官所為不准抗告人易科罰金或
    易服社會勞動聲請之執行指揮，並無違法不當之處，且其裁
    量之判斷，亦未踰越法律授權、或有專斷或與事件無關之因
    素予以考慮而有濫用權力之情事，因認抗告人之聲明異議為
    無理由而予以駁回。核原裁定認事用法，均無違誤。抗告人
    仍執上開情詞提起抗告，指摘原裁定不當，核無理由，應予
    駁回。
八、據上論結，應依刑事訴訟法第412條，裁定如主文。
中    華    民    國   100    年    5     月    20    日
                  刑事第六庭    審判長法  官  董武全
                                      法  官  賴純慧
                                      法  官  林英志
以上正本證明與原本無異。
不得再抗告。
                                      書記官  魏安里
中    華    民    國   100    年    5     月    20    日